【裁判字號】    95,再易,10
【裁判日期】    951030
【裁判案由】    返還房屋
【裁判全文】
臺灣嘉義地方法院民事判決              95年度再易字第10號
再審原告    甲○○
再審被告    乙○○
上列當事人間請求返還房屋事件，再審原告對於本院民國九十五
年八月二十一日九十四年度再易字第二號確定判決提起再審之訴
，本院判決如下：
    主  文
再審之訴駁回。
再審訴訟費用由再審原告負擔。
    理  由
一、本件再審原告係於民國九十五年八月二十八日收受本院九十
    四年度再易字第二號民事確定判決，此有送達證書附於該訴
    訟卷宗可稽，是再審原告於九十五年九月二十九日具狀提起
    本件再審之訴，未逾民事訴訟法第五百條第一項所定三十日
    不變期間，合先敘明。
二、再審原告提起本件再審之訴，其理由略以：鈞院九十四年度
    再易字第二號判決（下稱原再審確定判決）以鈞院九十二年
    度簡上字第五八號判決（下稱原確定判決）未斟酌坐落嘉義
    縣新港鄉○○段四七九地號土地上如附圖所示３部分面積零
    點零零一六公頃、４部分面積零點零零一五公頃（合計零點
    零零三一公頃），即門牌號碼嘉義縣新港鄉○○村○○路三
    六號建物（下稱系爭建物）為訴外人即兩造父親侯金杯原始
    取得且未為保存登記，無法將所有權讓予他人，有消極不適
    用法規，又認原確定判決依據兩造協議書命再審原告履行契
    約，再審被告是否為系爭建物所有權人，於判決無影響而為
    論據，然原確定判決全卷並無訴外人侯金杯將系爭建物事實
    上處分權移轉再審被告之事實，竟為遷讓交還系爭建物予再
    審被告之判決，則原再審確定判決以再審被告是否為系爭建
    物所有權人，於判決無影響，顯非適法，爰依民事訴訟法第
    四百九十六條第一項第一款規定，對原再審確定判決提起再
    審之訴等語。並聲明：(一)鈞院九十四年度再易字第二號兩造
    間返還房屋事件確定民事判決廢棄。(二)上廢棄部分鈞院九
    十二年度簡上字第五八號兩造間請求返還房屋事件確定民事
    判決廢棄。再審被告在第一審之訴及假執行之聲請均駁回
    。
三、本件未經言詞辯論，故再審被告未提出任何書狀。
四、按確定終局判決有適用法規顯有錯誤者，當事人得以再審之
    訴聲明不服，民事訴訟法第四百九十六條第一項第一款固定
    有明文，惟該條所謂適用法規顯有錯誤，係指確定判決就事
    實審法院所確定之事實適用法規顯有錯誤而言，並不包括漏
    未斟酌證據、證據取捨不當、認定事實錯誤或判決不備理由
    之情形在內（最高法院六十三年臺上字第八八０號判例、七
    十八年度臺再字第一三一號判決、九十年臺再字第二七號判
    決意旨參照）。又所謂適用法規顯有錯誤，係指確定判決所
    適用之法規顯然不合於法律規定，或與司法院現尚有效及大
    法官會議解釋，或與最高法院有效之判例顯然違反，並包含
    消極不適用法規，顯然影響裁判之情形在內（最高法院六十
    年臺再字第一七０號判例意旨及司法院大法官會議釋字第一
    七七號解釋、最高法院八十六年度臺再字第一０二號判決意
    旨可資參照）。
五、本件再審原告主張系爭建物為訴外人即兩造之父侯金杯所有
    ，全卷無訴外人侯金杯將系爭建物事實上處分權移轉再審被
    告之事實，再審原告縱應遷讓，亦無交還再審被告義務，以
    再審被告是否為系爭建物所有權人於判決結果有影響，而認
    原再審確定判決適用法規顯有錯誤云云。惟契約成立後，債
    務人有依契約內容而為履行之義務，而債權契約請求履行時
    ，屬債法上之關係，並非不動產物權之訟爭，並不以當事人
    對於標的物有所有權為要件。本件細繹原再審確定判決乃以
    原確定判決係依兩造間就系爭建物分割家產協議書，審認再
    審原告應履行協議書約定，將系爭建物全部遷讓交還再審被
    告，並非依據所有物返還請求權之法律關係而為判決，再審
    被告是否為系爭建物所有權人與判決結果無影響，此觀原再
    審確定判決理由三即明。則以本件原確定判決依履行協議書
    之契約法律關係為判決論據，屬於債法上之關係，非不動產
    物權之訟爭，並不以再審被告對系爭建物有所有權為要件，
    再審被告是否為系爭建物所有權人，對於原確定判決結果自
    無影響。原再審確定判決所為原確定判決認事用法，無上項
    說明所示適用法規顯有錯誤情形之認定，並無違誤，再審原
    告混淆原確定判決論據基礎，另以系爭建物應遷讓交還所有
    權人為由，指摘原再審確定判決有民事訴訟法第四百九十六
    條第一項第一款適用法規顯有錯誤之再審理由云云，洵屬無
    據，自不足採。
六、綜上所述，再審原告以原再審確定判決有民事訴訟法第四百
    九十六條第一項第一款規定之再審事由，提起再審之訴，顯
    無再審理由，爰不經言詞辯論，逕以判決駁回之。
七、據上論結，本件再審之訴顯無理由，依民事訴訟法第五百零
    二條第二項、第七十八條，判決如主文。
中    華    民    國    95    年    10    月    30    日
                  民事第一庭    審判長法  官  林世芬
                                      法  官  陳俞婷
                                      法  官  陳端宜
上列正本係照原本作成。
本判決不得上訴。
中    華    民    國    95    年    10    月    30    日
                                      書記官  洪麗惠


司法院資訊處製作；財團法人民間司法改革基金會備份。
